【裁判字號】    97,易,783
【裁判日期】    971121
【裁判案由】    家暴傷害
【裁判全文】
臺灣屏東地方法院刑事判決               97年度易字第783號
公  訴  人  臺灣屏東地方法院檢察署檢察官
被      告  甲○○
上列被告因家庭暴力傷害案件，經檢察官提起公訴（97年度偵字
第3564號），被告於本院準備程序中，就被訴事實為有罪之陳述
，經本院告知簡式審判程序意旨，並聽取當事人之意見後，本院
合議庭裁定由受命法官獨任依簡式審判程序審理，判決如下：
    主  文
甲○○傷害人之身體，處拘役伍拾日，如易科罰金，以新臺幣壹
仟元折算壹日。
    事  實
一、甲○○與乙○○為夫妻，具有家庭暴力防治法第3條第1款所
    稱之家庭成員關係。緣其因家庭財務問題而與乙○○發生爭
    執，竟於民國97年5月16日13時許，在屏東縣崁頂鄉○○村
    ○○路113號處，基於傷害之犯意，接續以左手握拳之方式
    ，毆打乙○○之臉部3下，致乙○○受有右眼外傷性虹彩炎
    併眼瞼瘀傷等傷害。
二、案經乙○○訴由屏東縣政府警察局東港分局報告臺灣屏東地
    方法院檢察署檢察官偵查起訴。
    理  由
一、本件被告甲○○所犯係死刑、無期徒刑或最輕本刑為3年以
    上有期徒刑以外之罪，亦非屬臺灣高等法院管轄第一審之案
    件，其於準備程序中就被訴事實為有罪之陳述，經本院告知
    簡式審判程序之旨，並聽取當事人意見後，經本院合議庭依
    刑事訴訟法第273條之1第1項規定裁定由受命法官獨任進行
    簡式審判程序。又簡式審判程序之證據調查，依刑事訴訟法
    第273條之2規定，不受同法第159條第1項審判外陳述排除之
    限制；再被告對於卷內各項證據亦不爭執證據能力，復無事
    證顯示有何違法取得或類此瑕疵之情，故卷內所列各項證據
    ，自得作為證據，合先敘明。
二、上揭犯罪事實，業據被告於警詢時、本院準備程序中坦承不
    諱（見警卷第4頁、本院97年11月10日準備程序筆錄第2頁）
    ，核與告訴人乙○○指訴情節大致相符（見警卷第6頁、偵
    卷第6、11頁），並有天祥眼科診所診斷證明書1紙、告訴人
    受創部位及案發現場之照片共10張附卷可稽（見警卷第9、
    11-13頁，偵卷第4-5頁），是被告自白應與事實相符，堪予
    採信。綜上所述，本件事證明確，被告所為犯行堪予認定，
    應依法論科。
三、按家庭暴力者，謂家庭成員間實施身體或精神上不法侵害之
    行為；又家庭暴力罪者，謂家庭成員間故意實施家庭暴力行
    為而成立其他法律所規定之犯罪，家庭暴力防治法第2條第1
    款、第2款著有明文。本件被告與告訴人為夫妻，業據渠等
    同認在卷，屬家庭暴力防治法第3條第1款所定之家庭成員。
    核被告所為，係犯刑法第277條第1項之普通傷害罪。又被告
    上開傷害犯行亦屬家庭暴力防治法第2條第2款之家庭暴力罪
    ，惟因家庭暴力防治法之上開條文並無罰則規定，是僅依前
    開刑法普通傷害罪之規定予以論科。又被告先後傷害告訴人
    之行為，係於密切接近之時地為之，侵害同一法益，各行為
    之獨立性極為薄弱，且係出於同一傷害犯意，依一般社會觀
    念，各舉動難以強行分開，應視為數個舉動之接續實施，合
    為包括之一行為予以評價，為接續犯，僅論以單純一罪；公
    訴意旨漏論及此，應予補充。
四、爰審酌被告僅於72年間涉嫌傷害案件，後因撤回告訴而經不
    起訴處分，除此之外別無刑事前案，有其前科紀錄表、刑案
    資料查註紀錄表為憑，素行尚可；而被告本件犯行之緣由，
    僅因家務事宜容有爭執，竟即動手揮打髮妻，而未能冷靜面
    對與理性溝通，動機可議；另被告雖未持用兇器，然以握拳
    方式直擊告訴人臉部，受創乃集中於脆弱的眼球一帶，手段
    仍顯狠戾；暨被告案發後，經檢察官偵查及本院行準備程序
    時，一再屢傳不到，迄為警拘提到案後，仍試圖狡辯推諉，
    否認犯行，其未能坦然面對司法，犯後態度不佳；惟念及被
    告本身罹患輕度精神疾病，雖持續以藥物治療，但仍有易怒
    、思考困難與工作能力下降等情況，有被告之農民健康保險
    殘障診斷書、身心障礙手冊影本各1 份在卷可查（見警卷第
    16 頁 、偵卷第12頁），是其生活自理已弱勢於常人，暨被
    告終能在本件訴訟程序中懸崖勒馬，體認所應承擔之責任，
    而供承一切犯行，並表示日後將妥為補償妻子以彌裂痕（見
    本院97年11月10日審判筆錄第3 頁），尚有悔意等一切情況
    ，量處如主文所示之刑，並諭知易科罰金之折算標準，以示
    懲儆。
據上論斷，應依刑事訴訟法第273條之1第1項、第299條第1項前
段，刑法第277條第1 項、第41條第1 項前段，刑法施行法第1
條之1 第1 項、第2 項前段，判決如主文。
本案經檢察官許大偉到庭執行職務。
中    華    民    國    97    年    11    月    21    日
                  刑事第四庭  法  官  江振源
以上正本證明與原本無異。
如不服本判決，應於判決送達後10日內向本院提出上訴狀（應附
繕本），其未敘述上訴理由者，應於上訴期間屆滿後20日內補提
理由書狀於本院，上訴於臺灣高等法院高雄分院。
中    華    民    國    97    年    11    月    24    日
                              書記官  潘豐益
附錄本判決論罪科刑法條：
刑法第277條第1項
傷害人之身體或健康者，處三年以下有期徒刑、拘役或一千元以
下罰金。


司法院資訊處製作；財團法人民間司法改革基金會備份。
